【裁判字號】    97,易,363
【裁判日期】    970805
【裁判案由】    詐欺
【裁判全文】
臺灣士林地方法院刑事判決              97年度易字第363 號
公  訴  人  臺灣士林地方法院檢察署檢察官
被      告  甲○○
上列被告因詐欺案件，經檢察官提起公訴（97年度偵字第516 號
），本院判決如下：
    主  文
甲○○無罪。
    理  由
一、公訴意旨略以：被告甲○○與姓名年籍不詳、綽號「小王」
    之成年男子，基於意圖為自己不法所有之犯意聯絡，由甲○
    ○提供銀行帳戶、行動電話，作為「小王」男子詐取財物所
    需，甲○○並於民國96年10月間某日，以需薪資轉帳為由，
    向不知情之胞弟吳奇峰（涉嫌詐欺部分另由檢察官為不起訴
    處分）借得臺新國際商業銀行汐止分行（下稱臺新銀行，帳
    號：00000000000000000 號）之存摺、提款卡、密碼，作為
    匯入詐騙所得款項之用，並申辦0000000000號行動電話門號
    作為與被害人聯繫之用。嗣於96年10月26日，綽號「小王」
    之男子在網路上刊登不實之徵人廣告，乙○○見該廣告後撥
    打0000000000號電話與甲○○聯繫，由甲○○佯稱為水晶商
    ，要求乙○○須先匯款新臺幣（下同）6 萬元保證金始能獲
    得工作，乙○○信以為真，分別於96年10月29日下午7 時52
    分許（起訴書誤載為30分許）及翌日上午9 時34分許，前往
    臺北縣淡水鎮○○路55號淡水第一信用合作社自動提款機及
    臺北縣淡水鎮○○路84號第一商業銀行淡水分行自動提款機
    ，依指示將6 萬元分別匯入吳奇峰上開臺新銀行帳戶，甲○
    ○獲悉乙○○將款項匯入後，隨即在臺北縣中和市臺新銀行
    及臺北市萬華區中國信託商業銀行之自動提款機，提領詐騙
    所得款項，並將款項交予「小王」收受。嗣因乙○○察覺有
    異，始報警循線查獲上情。案經乙○○訴由臺北縣政府警察
    局淡水分局報告偵辦，因認被告所為，係犯刑法第339 條第
    1 項之詐欺取財罪嫌。
二、按犯罪事實應依證據認定之，無證據不得認定犯罪事實；又
    不能證明被告犯罪者，應諭知無罪之判決，刑事訴訟法第15
    4 條第2 項、第301 條第1 項定有明文。次按認定不利於被
    告之事實，須依積極證據，苟積極證據不足為不利於被告事
    實之認定時，即應為有利於被告之認定，更不必有何有利之
    證據，最高法院著有30年上字第816 號判例可資參照。
三、公訴人認被告甲○○共同涉犯刑法詐欺取財罪嫌，無非係以
    ：被告之供詞、證人吳奇峰、乙○○之證述、臺新銀行96年
    11月15日臺新作文字第9616919 號函、開戶基本資料、歷史
    交易明細、乙○○之母陳姵憬（起訴書誤載為友人）淡水第
    一信用合作社存摺影本、被告申辦之0000000000號行動電話
    通聯紀錄，執為論據。
四、訊據被告甲○○堅決否認有何共同詐欺取財犯行，辯稱：伊
    並沒有詐騙告訴人乙○○說要她匯款6 萬元以取得工作機會
    ，否則後來也不會跟洪女一起去派出所報案，實際上是伊公
    司內之「小王」說乙○○要匯錢給她在大陸地區的男朋友，
    所以要騙她媽媽說是要購買水晶，洪女媽媽會打電話向伊確
    認以6 萬元購買水晶乙事，「小王」要伊接到洪女母親電話
    時，配合此說法等語。經查：
  (一)被告對於本判決所引用之下列各項證據方法之證據能力，於
    本院審理時均表示無意見，且於法院調查證據時，知有刑事
    訴訟法第159 條第1 項不得為證據之情形，亦未於言詞辯論
    終結前聲明異議，茲審酌該等言詞陳述及書面陳述作成時之
    情況，並無不宜作為證據之情事，依刑事訴訟法第159 條之
    5 之規定，自得作為證據，合先敘明。
  (二)告訴人乙○○經由Kijiji網站中得知西聯匯通公司刊登徵人
    廣告，告訴人主動與公司聯絡後，該公司內自稱「小王」男
    子向告訴人表示，該公司經營地下匯兌，要求告訴人匯款6
    萬元，事後會返還該筆款項並加計10分之1 的報酬，因告訴
    人本身並無資力，欲向母親陳姵憬借款，唯恐母親反對，遂
    與「小王」商量，由「小王」與被告聯絡，請被告假扮水晶
    批發商人，可以低價販賣水晶給告訴人，再高價轉售得利，
    商請被告於告訴人母親撥打電話向被告求證購買水晶乙事時
    ，虛偽配合，聯絡完妥後，告訴人旋委由其母陳姵憬於96年
    10月29日下午7 時52分許及翌日上午9 時34分許，前往臺北
    縣淡水鎮○○路55號淡水第一信用合作社自動提款機及臺北
    縣淡水鎮○○路84號第一商業銀行淡水分行自動提款機，分
    別將3 萬元、3 萬元，匯入由被告向不知情之胞弟吳奇峰所
    借用之臺新銀行帳號00000000000000000 號帳戶內，嗣由被
    告在臺北縣中和市臺新銀行及臺北市萬華區中國信託商業銀
    行之自動提款機，將6 萬元悉數提領交給「小王」，迨告訴
    人發覺有異，撥打被告之0000000000號行動電話聯絡後，告
    訴人與被告於96年11月7 日一同前往臺北縣政府警察局淡水
    分局中山路派出所報案製作警詢筆錄，上開事實，業據被告
    供明在卷，並據證人即告訴人乙○○於警詢（偵卷第13、14
    頁）、本院審理中（參本院97年7 月15日審判筆錄）、證人
    即告訴人之母陳姵憬於本院審理時（見本院97年7 月15日審
    判筆錄）、證人吳奇峰於警詢中（偵卷第8 至10頁）分別證
    述在卷，且有臺新銀行96年11月15日臺新作文字第9616919
    號函、吳奇峰臺新銀行帳號00000000000000000 號帳戶開戶
    基本資料、歷史交易明細、陳姵憬淡水第一信用合作社帳號
    0000000000000 號存摺影本、第一銀行淡水分行帳號000000
    00000 號存摺影本附卷可稽。
  (三)查證人乙○○為本案之告訴人，與被告素不相識，證人陳姵
    憬為乙○○之母，與被告利害相反，衡情彼等均無設詞迴護
    被告之必要，且其等於本院審理時，已以證人身分具結作證
    ，以擔保其證言之真實性及憑信性，在負擔偽證罪處罰之心
    理壓力下，已能提高證人之責任心及警戒心，其自當為誠實
    之陳述，觀之證人乙○○、陳姵憬2 人之證詞，核與被告所
    辯一致，足見被告辯解非虛，起訴書所指之被告佯稱為水晶
    商，要求須先匯款6 萬元保證金始能獲得工作，告訴人信以
    為真，共匯款6 萬元云云，即乏其據。綜合上開事證，本件
    並無積極證據證明被告本人曾與告訴人聯絡，或對於「小王
    」與告訴人間之協議內容有所知悉，告訴人亦非因被告施用
    詐術而陷於錯誤致匯款6 萬元，復無證據證明被告本人領取
    該6 萬元款項後供己花用，是被告所為顯與詐欺取財之構成
    要件並不相符，檢察官僅以被告提供其弟吳奇峰之銀行帳戶
    供告訴人母親匯款，即認被告與「小王」共同涉犯詐欺取財
    罪，尚嫌速斷。此外，復查無其他積極證據足資認定被告有
    何與「小王」共同詐欺取財之犯行，既不能證明被告犯罪，
    揆諸前揭說明意旨，應為無罪判決之諭知。
據上論斷，應依刑事訴訟法第301 條第1 項，判決如主文。
本案經檢察官張紜瑋到庭執行職務。
中    華    民    國    97    年    8     月    5     日
                  刑事第五庭審判長法  官  李育仁
                                  法  官  許辰舟
                                  法  官  黃潔茹
以上正本證明與原本無異。
如不服本判決，應於判決送達後10日內，向本院提出上訴狀。
                                  書記官  柳瑞宗
中    華    民    國    97    年    8     月    5     日


司法院資訊處製作；財團法人民間司法改革基金會備份。
